【裁判字號】    89,重上更(三),117
【裁判日期】    900417
【裁判案由】    傷害致死等
【裁判全文】
臺灣高等法院刑事判決                        八十九年度重上更(三)字第一一七號
    上  訴  人  臺灣板橋地方法院檢察署檢察官
    上  訴  人
    即  被  告  庚○○
    選任辯護人  林月雪
                江鶴鵬
    上  訴  人
    即  被  告  丁○○
    選任辯護人  趙國生
右上訴人，因被告傷害致死案件，不服臺灣板橋地方法院八十四年度訴字第五六一號
，中華民國八十四年十一月三十日第一審判決（起訴案號：台灣板橋地方法院檢察署
八十三年偵字第一八六七六號、二０三六０號、八十四年偵字第三七二二號），提起
上訴，經判決後，由最高法院第三次發回更審，本院判決如左：
    主  文
原判決關於丁○○傷害致人於死部分及定其執行刑部分均撤銷。
丁○○共同傷害人之身體，因而致人於死，處有期徒刑陸年。
庚○○傷害致人於死部分上訴駁回。
    事  實
一、緣因李廣興（經臺灣板橋地方法院通緝中）、庚○○、陳冠生自民國（下同）八
    十二年間起，在台北市○○○路二０七號合資開設未經登記之「一元汽車貸款公
    司」，經營高利貸款業務，業務範圍包含支票換取現金即所謂「票貼」、汽車貸
    款及土地仲介貸款，並僱請丁○○、陳天來（已判決有罪確定）、吳信甫（經本
    院八十七年上更(一)字第五七一號判決有期徒刑八年六月）、戊○○（經本院八十
    六年上訴字第四一號判決有期徒刑十一年確定），擔任公司職員負責收取帳款等
    業務。而丁○○、庚○○二人即與李廣興、陳冠生、戊○○、吳信甫、陳天來等
    五人本於重利之犯意，借款予李振福，取得與原本顯不相當之重利（重利罪部分
    已判決確定）。
二、其後庚○○、李廣興、陳冠生三人於八十三年十一月五日，因李振福所交付予其
    等之支票經提示後遭退票而未獲付款，李振福復未出面解決，為逼使李振福出面
    還清借款，乃與丁○○、吳信甫、戊○○、陳天來等人合謀，共同出於妨害意思
    自由之犯意聯絡，於當日中午，先後至台北縣蘆洲鄉○○路一三二號七樓李振福
    住處，欲找李振福索還債務，因李振福不在，竟妨害李振福僱用之員工乙○○與
    李振福之妻甲○○○二人之意思決定自由，脅迫其二人不得離去上址及上所（
    妨害乙○○及甲○○○自由部分亦已判決確定）。
三、至當日晚間十一、十二時許，庚○○等人乃先後離開李振福住處，惟庚○○、戊○○、吳信甫、丁○○四人見等候李振福不到，乃基於共同以暴力討債，即妨害
    李振福自由及傷害李振福犯意之聯絡，由戊○○、吳信甫打電話予李振福之電話
    秘書，佯稱李振福之兒子出車禍，在板橋亞東醫院急診室之情事，請電話秘書通
    知李振福趕往亞東醫院。丁○○則向吳信甫借得吳信甫之父吳方勳所有ＧＲ─二
    九八八號自用小客車載戊○○前往亞東醫院查看，並隨時庚○○、吳信甫與以行
    動電話保持聯繫。而李振福原與女友劉金蓮（現已改名己○○）在台北縣板橋市
    大老二啤酒屋吃宵夜，經電話祕書告知後，前往亞東醫院，惟在醫院遍尋不獲其
    子，正覺可疑時，戊○○上前攔住李振福之去路並以手按住李振福之肩膀，強拉
    李振福坐上由丁○○所駕駛之ＧＲ－二九八八號小客車，剝奪李振福行動自由。
    丁○○及戊○○隨即與事前同謀之庚○○、吳信甫連繫，約同至台北市○○街、
    大理街附近之水門會合，並在該處向李振福催討積欠之債務，吳信甫、戊○○、
    庚○○、丁○○為達索債之目的，於客觀上應預見渠等若以棒球鋁棒及拳頭毆打
    李振福之上唇部、肩部、背部及四肢有可能導致死亡之結果，竟仍基於共同普通
    傷害之犯意連絡，由戊○○持車內屬吳信甫所有之棒球鋁棒一支，吳信甫、丁○○以拳頭朝李振福之左顳部、上唇部、肩部、背部及四肢部位加以毆打（庚○○
    當時亦在場，惟庚○○是否參與圍毆，因丁○○、吳信甫、戊○○等人對庚○○
    為有利之供述稱，庚○○未參與圍毆，且被害人已死亡，致本院無法究明，惟丁○○、吳信甫、戊○○對李振福以暴力相向，並不違反庚○○以暴力討債之本意
    ），致李振福因上唇部、肩部、背部及肢體多處撞傷及棒擊傷，引起神經性休克
    導致心臟缺氧、急性心肌梗塞，庚○○、丁○○發覺有異，緊急將李振福送至台
    北市中興橋下之中興醫院急救，仍於翌日即八十三年十一月六日上午五時二十分
    不治死亡。嗣丁○○於八十三年十一月七日上午未被發覺為犯罪人前，向台北縣
    警察局板橋分局自首接受審判，庚○○則隨同投案。
四、案經臺灣板橋地方法院檢察署檢察官相驗後簽分及臺北縣警察局報請台灣板橋地
    方法院檢察署檢察官偵查起訴。
    理  由
一、訊據上訴人即被告丁○○坦承有至亞東醫院強拉李振福上車及在台北市○○街、
    長順街附近水門以拳頭毆打李振福之事實（見偵字第一八六七六號卷第五頁、第
    四十頁背面、第一審卷第一０六頁背面）。被告丁○○於原審亦不諱言．．．在
    場之戊○○手拿棒球鋁棒，吳信甫站在一邊，伊亦用拳頭毆打李振福兩三下等語
    ，其於本院審理時直承，做錯事後有自首，僅辯稱無傷害致死之故意（見本院審
    判筆錄）。且戊○○經本院八十六年上訴字第四一號判決傷害致死罪確定，此有
    該案卷可稽；吳信甫亦參與共同毆打李振福，經本院八十七年上更(一)字第五七一
    號判決有罪，此有該案判決附於本院卷可稽。戊○○於本院囑託台灣雲林地方法
    院訊問時明白承認有參與毆打李振福，並謂以前已經講的很明確（見本院卷內所
    附八十九年十一月二十九日台灣雲林地方法院訊問筆錄）。雖丁○○於警訊供稱
    ，是伊與綽號「阿平」之人共同所為云云。惟丁○○於本院審理時，經提示警訊
    筆錄第二頁，問其究竟綽號「阿平」者係誰？則直承，「阿平」之名字是伊編的
    ，事實上即是伊與戊○○所為（見本院審判筆錄）。
二、上訴人即被告庚○○則矢口否認有共同毆打李振福之犯行，辯稱是丁○○打電話
    告訴伊，李振福被打傷了，而伊為李振福之朋友，才趕到現場阻止戊○○繼續打
    下去，並與丁○○一起將李振福送至醫院云云。被告庚○○之選任辯護人於本院
    前審及本院則辯稱：(1)、被告庚○○與被害人李振福為好友，交情深厚，案發前
    二日，被告庚○○還借錢給被害人，不可能會毆打李振福，為此聲請訊問證人丙○○查證其事。而以往從未聲請傳喚其人，乃是因為丙○○為被害人李振福之親
    信，案發後（即被害人因傷致死後）即離開，直到八十八年七月間被告才在台北
    市○○街遇到證人，而打聽到證人住處，並非有意拖延。(2)、被害人之妻甲○○○因為只認識被告一人，案發後為找出真正之加害人而死咬被告庚○○不放。(3)
    、證人簡福平已在原審中證稱：「被害人送到醫院時，是說『賴仔』送來的，還
    是『賴仔』打的，其已記不清了」，顯然此項證詞內容不足採用云云。
三、惟查：
    (1)、被告庚○○、丁○○如何於八十三年十一月五日深夜前往台北縣蘆洲鄉○○
        路一三二號七樓找李振福討債久候未著，即由吳信甫、戊○○利用電話秘書
        藉詞李振福兒子出車禍在板橋亞東醫院急診室，誑騙李振福趕去亞東醫院，
        且庚○○等人亦以行動電話，與先行離去之戊○○、吳信甫聯絡再離去等情
        ，業據證人乙○○及甲○○○於偵查中指證綦詳（詳見相驗卷第十三頁、第
        十四頁背面、偵一八六七六號卷第廿二頁背面、八四頁、八五頁），而被害
        人李振福於被誘騙至板橋亞東醫院後，被告丁○○曾與戊○○一同趕至亞東
        醫院由戊○○強拉李振福，被告丁○○持棒球棒脅迫李振福上車，共同挾持
        李振福前往台北市○○街、大理街附近水門之事實，業據被告丁○○於偵審
        中坦承不諱（偵字第一八六七六號卷第三、四頁、第四十頁、第一審卷第一
        ０六頁、本院上訴卷五十三頁反面）。復據證人劉金蓮當庭指認明確（偵字
        第一八六七六號卷第廿六頁正反面、第九十四頁、第一九七頁、第一審卷第
        一三三頁及本院九十年三月二十一日訊問筆錄）。再劉金蓮於警訊供稱，我
        與李振福在板橋市○○路吃飯，李振福接到一位綽號「小文」之男子呼叫器
        ，回電後「小文」告知其子出車禍在亞東醫院，我與李振福至亞東醫院，有
        一男子將李振福帶往急診室外停放的ＧＲ─二九八八號車，車內另一名男子
        持棒球棒將李振福押上車（見相驗卷第四頁反面）。再查丁○○供稱挾持李
        振福之車號ＧＲ─二九八八號自用小客車係其向吳信甫之父吳方勳借用．．
        ．戊○○毆打李振福所用之鋁製棒球棒係吳信甫所有，案發後已由吳信甫帶
        走（見偵字第一八六七六號卷第三頁背面、第五十頁）。證人乙○○、甲○○○一致指認利用電話秘書誘騙李振福前往亞東醫院係吳信甫、戊○○二人
        。證人劉金蓮於偵審中亦指認在亞東醫院帶走李振福者有戊○○．．．伊趕
        往北市中興醫院．．李振福急救無效宣佈死亡，我問醫院的護士及清潔工說
        他臨終前說是被乙位綽號「賴仔」及他朋友毆打重傷．．（見偵字第一八六
        七六號卷第廿五頁背面）。
    (2)、被告庚○○於偵查中固不諱言於得知李振福之行蹤後曾與丁○○離開李振福
        住宅趕抵台北市○○街尾的水門（見偵字第一八六七六號卷第八六頁背面）
        。且庚○○於檢察官偵訊時明白供稱，我與丁○○到時看到吳信甫、戊○○
        在打李振福，我覺得他們打得太重，就制止他們（見偵字第一八六八六號卷
        第八十七頁）。經查丁○○係與戊○○先駕車至亞東醫院攔獲李振福，並將
        李振福挾持至大理街、長順街附近水門等情已如前查證，故庚○○所言與丁○○離開李振福宅乙節，尚難採信。被告庚○○於被害人李振福被毆時在場
        ，而丁○○亦直承有參與毆打李振福，如前所述，是該部分事實應堪認定。
    (3)、又被害人李振福在被人送至中興醫院急救時，於傷重彌留之際，曾指稱係在
        大理街河邊被「賴仔」打的等情，業據證人即中興醫院急診室工友簡福平於
        警訊中證述明確（見相驗卷第七頁反面），簡福平於檢察署檢察官相驗當天
        （八十三年十一月六日）更明確供稱，有問他是車禍還是被打，他說是被打
        的，我再問他是否被送來的人打的，他說是姓賴的打的，我問他在何處被打
        ，他說是在大理街河邊（詳見相驗卷第八頁背面、第十五頁背面、偵查卷第
        二五頁背面、第九十五頁、本院上訴卷八十六頁反面）。簡福平於檢察官相
        驗當天（即案發當天）即明確供稱，被害人於彌留之際，曾供稱是被姓賴的
        打的。以簡福平僅係中興醫院急診室工友，既不認識被告庚○○，更不知庚○○前往被害人李振福處討債，卻能供述被害人李振福於彌留之際，有供出
        是被姓賴的打的，簡福平之供詞最堪採信。
  (4)、另證人甲○○○於警訊中供稱，八十三年十一月六日一時許，接到朋友劉金
        蓮電話通知我說，我先生在亞東醫院前遭兩名不詳姓名男子押上一部自小客
        ＧＲ─二九八八車載走，二時三十分許，我先生打電話給我說他現在不知在
        何處，現在人很痛苦，並向我要五十萬支票說是對方要的，然後電話就斷了
        ，二時五十分接到台北市中興醫院，說我先生正在急救（見相驗卷第三頁正
        反面）。甲○○○於檢察官偵訊時證稱：．．當天庚○○是地下錢莊，其他
        人是他的手下，庚○○前來討債時曾揚言看到李振福時要打死他．．．
        （詳見相驗卷第十三頁正反面）。且乙○○於警訊時供稱，我被限制行動自
        由，於二十三時五十分左右，有二名年青人先行離開，庚○○老板說遇到李
        振福就打死他，並叫甲○○○打呼叫找李振福，因家中電話故障，至凌晨０
        時三十分修，約一時四十五分左右，李振福打電話回家中，我接，（李振福
        ）說叫我太太接電話，甲○○○說，你怎麼這麼笨，你兒子沒有機車，怎麼
        會發生車禍，後（李振福）又說，庚○○等一下會叫兩位年青人到家拿伍拾
        萬支票，並說被庚○○押走，被庚○○打的快要死，電話突然掛斷．．．等
        語在卷（見偵字第一八六七六號卷第三十一頁背面、三二頁、八三頁背面）
        。
    (5)、由以上(2)至(4)項之證據資料，已足證明被告庚○○、丁○○夥同戊○○、吳
        信甫糾集多人對李振福以暴力逼討債務，在李振福住宅久候未遇後，先以電
        話秘書誘騙李振福前往亞東醫院，丁○○另向吳信甫之父吳方勳借得小客車
        ，載戊○○至亞東醫院，而被害人李振福果真被騙赴亞東醫院，被告丁○○
        與戊○○即挾持李振福至台北市○○街、長順街底附近水門，另通知未至亞
        東醫院之庚○○、吳信甫前往會合，在現場戊○○使用吳信甫所有棒球棒，
        丁○○及吳信甫徒手參與圍毆被害人李振福。被害人李振福被挾持至台北市
        ○○街、長順街附近水門外被毆打施暴力手段逼債時，被告庚○○確亦在場
        。雖然被告庚○○對以上證據資料之證明力多所指摘，而謂並無直接證據證
        明其事云云，然而：
      、被告庚○○要求傳喚丙○○，用以證明其與被害人交情甚篤，不會毆打被
          害人李振福云云，但是：
        I、此一證人為何至案發後相隔六年，才聲請傳喚，被告庚○○所稱是在八
        十八年七月間被告庚○○才在台北市○○街遇到證人云云，有違常理，
            難以採信，顯屬事後為求脫罪，才勾串證人出面作證，該名證人之可信
            度甚低，本院認為無益於事實真相的發覺。
        II、其次，被告庚○○聲稱與被害人李振福交情甚篤，因此不會毆打被害人
            李振福云云，惟庚○○因被害人李振福欠債不還，親自帶領多人到被害
            人李振福家中，妨害被害人員工乙○○及被害人妻子甲○○○行使權利
            ，甚至在等不到被害人李振福之情況下，居然當乙○○之面揚言：「遇
            到李振福，就打死他」（偵查卷第三十一頁反面），其態度之兇惡，明
            顯表徵於外，何有絲毫顧及情誼之心意可言。
        III、故證人丙○○並無傳訊之必要，被告庚○○亦供稱，不用再傳喚丙○○
            （見本院九十年三月二十一日訊問筆錄及審判筆錄），故不再傳喚。
      、被告庚○○謂：「被害人之妻只認識被告一人，案發後為找出真正之加害
          人而死咬被告不放」云云。但是從乙○○、劉金蓮等人之證詞均可以見出
          被告庚○○涉案之深。
      、又被告庚○○引用證人簡福平在原審中之證詞，而謂證人簡福平並不能確
          認，被害人李振福在死前有說過是遭被告庚○○毆打云云。但依原審卷第
          一百三十五頁之記載，是承審法官問被告庚○○之辯護人，有何問題要訊
          問證人，辯護人稱：「當時是否問過李振福誰送來醫院的」，法官乃命簡
          福平回答，簡福平答稱：「好像有問，他好像回答是『賴仔』（指被告）
          送來的，但我不記得他是說『賴仔』送來，還是『賴仔』打的，要再問他
          送來的另一人是誰時，已說不出話來」。從以上之證詞足知簡福平是因為
          時間經過太久，記憶模糊，而分不清被害人當初在醫院對其所為之陳述，
          而不是前後供述矛盾。且案重初供，從該證人案發後在警訊及檢察官偵訊
          時明確之證詞，可以明顯見出被害人李振福在死前確實有指被告庚○○為
          行兇毆打之人（簡福平當初在警訊中證稱：「．．他說是被人打，我問被
          何人打，是不是剛送你來的男子，他說是，是賴仔打的，我問他在何處被
          打，他說在大理街河邊，然後就急救無效」等語，見相驗卷第七頁反面）
          。
      、另本院前審曾分別傳訊證人陳三恭及林豐子，其二人所證述八十三年十一
        月五日中午十二時至深夜十二時在庚○○住宅打麻將，經本院前審隔離訊
          問調查，認為所述情節不一致，顯係事後串飾迴護之詞，亦非可信，此點
          庚○○亦不再行爭執，且由被告庚○○在檢察官偵訊時所供，有至水門處
          ，足認被告庚○○事後否認至現場一節為不可採。
    (6)、由於被害人李振福被打時，除了共犯之外，並無其他人在場，而所有共犯事
        後均有串證，被告丁○○稱，毆打李振福後，再打行動電話給庚○○，庚○○未參與毆打李振福（見偵字第一八六七六號卷第五頁、第六頁）；戊○○
        亦稱，我拿球棒打李振福時，庚○○不在場（見上更(一)卷第八五頁、八六頁
        ）。根本無法從共犯之陳述中，瞭解到被害人李振福遭毆打之實際經過。以
        致本院無法查知被告庚○○何時趕到現場，毆打被害人李振福之具體方式。
        但由被告庚○○開始在被害人李振福家中對被害人員工及妻子之兇惡態度、
        揚言要打死被害人李振福，及被害人李振福在被挾持後，打電話給家裏要求
        籌錢時，親口對乙○○說出：「．．．庚○○等一下會叫二名年青人到家裏
        拿五十萬支票，並說我被庚○○押走，被庚○○打的快要死，電話突然掛斷
        了」（見偵查卷第三十二頁）。以及被害人李振福送醫後對簡福平陳述之事
        實（如上所述）。應堪認定被告庚○○於丁○○等人毆打李振福時知情並在
        現場。且本件雖因丁○○、吳信甫、戊○○未肯供出庚○○參與傷害之犯行
        ，然參酌甲○○○所言，庚○○係地下錢莊，其他人即丁○○、吳信甫、戊○○是其手下，庚○○前來討債時曾揚言看到李振福時，要打死他等語，足
        見本件係因庚○○借錢予李振福而引起，案發後僅丁○○出面投案，庚○○
        則陪同丁○○至警察局，丁○○、吳信甫、戊○○不肯供庚○○出涉案程度
        ，致本院無從查明庚○○究竟在現場有無參與毆打李振福，但由前之所述，
        足認庚○○自始即有以暴力（即妨害自由及傷害之犯意）討債之意，縱然庚○○未參與圍毆李振福，但丁○○、吳信甫、戊○○之毆打李振福，並不違
        反被告庚○○之本意，則被告庚○○縱然未參與圍毆李振福，但仍應就丁○○、吳信甫、戊○○妨害李振福自由及傷害李振福致死之結果負共犯之責。
    (7)、李振福確係遭棍棒類及拳頭毆打上唇部、肩部、背部、及肢體多處撞傷和棒
        擊傷，引起神經性休克導致心臟缺氧、急性心肌梗塞致死，業經檢察官督同
        法醫師相驗，並經解剖鑑定明確，有勘驗筆錄相驗屍體證明書、驗斷書及台
        灣高等法院檢察署法醫中心（八三）高檢醫鑑字第五七０號鑑定書附相驗卷
        可稽。按共同實施犯罪行為之人，在合同意思範圍以內，各自分擔犯罪行為
        之一部，相互利用他人之行為，以達其犯罪之目的者，即應對於全部所發生
        之結果，共同負責（最高法院二十八年上字第三一一０號判例參照），被告
        等雖共同以普通傷害之犯意聯絡，然其等以棒球鋁棒及拳頭毆打李振福之左
        顳部、上唇部、肩部、背部及四肢，在客觀上應可預見可能導致被害人死亡
        之結果，其等猶持棒球鋁棒及以拳頭毆打李振福，終致李振福傷重不治死亡
        ，且李振福之死亡與被告等之傷害行為間具有相當因果關係，被告等自難辭
        共犯之責。另依驗斷書所示（見相驗卷第二十八頁正反面），被害人李振福
        受傷部位係在手腳及肩、背部，並非非要害，堪認被告等人只有傷害之犯意
        ，而無殺人之犯意。惟多人持棒或以拳頭圍毆他人，足以致人於死，此為一
        般人所得預見，被告等人不能諉為不知。被害人李振福係因被傷害致死，前
        已敘明，李振福死亡之結果與被告戊○○、丁○○、吳信甫及庚○○之傷害
        行為顯有相當因果關係。至於被告庚○○、丁○○於發現被害人李振福傷勢
        嚴重，雖將李振福送醫急救，惟被害人終因傷重不治死亡，庚○○、與丁○○將被害送醫，僅屬犯罪後態度問題，尚難解免於刑責。綜上所述，本案事
        證明確，被告二人犯行均堪以認定。
四、查被告庚○○、丁○○二人與共犯吳信甫、戊○○共四人，其等先以電話誘騙李
    振福前往亞東醫院，並由被告丁○○與戊○○前往亞東醫院強押李振福至上開水
    門邊而剝奪其行動自由，再與被告庚○○及吳信甫二人會同持續剝奪李振福之行
    動自由，且在李振福行動自由被剝奪之情況下，四人共同基於傷害之犯意，以棒
    球鋁棒及拳頭毆打傷害李振福致死，核其等所為，係犯刑法第三百零二條第一項
    之以其他非法方法剝奪人之行動自由罪及同法第二百七十七條第二項前段之傷害
    致死罪，上開二罪間具有方法結果之牽連關係，應從一重之刑法第二百七十七條
    第二項前段之罪處斷。被告庚○○、丁○○與吳信甫、戊○○四人彼此間就所犯
    上開二項犯行，均有犯意聯絡及行為分擔，均為共同正犯。
五、原審以被告庚○○所犯傷害致死罪犯行明確，適用刑法第二十八條、第二百七十
    七條第二項前段、第三百零二條第一項、第五十五條、罰金罰鍰提高標準條例第
    一條前段，並審酌被告庚○○犯罪之動機、目的、妨害自由之程度、傷害李振福
    致死之情節及犯罪後之態度等一切情狀，就被告庚○○所犯傷害致死罪部分量處
    有期徒刑捌年，經核認事用法均無不合，量刑亦屬允當。被告庚○○提起上訴，
    仍執陳詞，否認犯罪，核無理由，檢察官上訴意旨則指摘原判決對庚○○量刑過
    輕，亦非有據，其等上訴均應予以駁回。至於被告等人持供犯罪所用之鋁質球棒
    並未扣案，亦無證據證明現尚存在，該鋁質球棒復非違禁物，為免執行之困擾，
    故不予諭知沒收，併予敘明（原審對此未予論述，惟不影響原判決關於被告庚○○部分之判決，應予補正）。
六、至於被告丁○○部分，原審對其以傷害致人於死罪名論罪科刑，固非無見，惟依
    證人即臺北縣警察局板橋分局刑警邱國城於本院前審調查程序到庭結稱「．．被
    害人李振福死亡後，到處追查，他（指丁○○）自己報到，當時警察機關不知道
    丁○○名字，他應該是自首才知道他涉嫌李振福命案，再追查其他人．．．當時
    確不知他名字，庚○○部分我們已知道，庚○○隨同投案」等語（詳見上訴審卷
    一０五頁、一０六頁），足證被告丁○○於有偵查犯罪職權之公務員在未知悉其
    為涉及本件犯罪事實之犯罪人前，向該管公務員自承犯罪，而受裁判，合乎自首
    要件，應依刑法第六十二條之規定減輕其刑。原審就此部分未見及此，未依自首
    規定減輕其刑，自有未洽。雖然被告丁○○原上訴意旨，否認此部分之犯罪，而
    檢察官上訴意旨則指摘原判決量刑過輕，均無可採。但被告丁○○上訴意旨中指
    摘原判決未依自首規定減刑部分，則屬有據，應由本院將原判決關於丁○○傷害
    致死及定其執行刑部分予以撤銷改判。被告丁○○於本院審理時，指原審量刑過
    重云云。惟量刑乃屬法院依職權所審酌之事項，本院審酌被告丁○○之犯罪動機
    、方法及所生損害與犯後已與被害人家屬民事和解等一切情狀，判處有期徒刑六
    年。至於扣案之支票拾張、代收款簿拾柒本、存摺本、轉帳傳票玖張、土地
    登記申請書貳份、建築改良物登記簿影本壹本、帳冊壹本、支票影本柒大張、房
    屋租賃契約書本雖為被告庚○○、陳冠生及同案被告李廣興等人所有，但與所
    涉傷害致人於死罪無關，故不予於此部分宣告沒收，併此敘明。
據上論斷，應依刑事訴訟法第三百六十九條第一項前段、第三百六十四條、第二百九
十九條第一項前段、第三百六十八條，刑法第二十八條、第三百零二條第一項、第二
百七十七條第二項前段、第五十五條、第六十二條前段、罰金罰鍰提高標準條例第一
條前段，判決如主文。
本案經檢察官李金定到庭執行職務。
中    華    民    國      九十    年       四       月        十七      日
                             臺灣高等法院刑事第二十二庭
                                 審判長法  官  許  正  順
                                       法  官  胡  方  新
                                       法  官  林  明  俊
右正本證明與原本無異。
如不服本判決應於收受送達後十日內向本院提出上訴書狀，其未敘述上訴之理由者並
得於提起上訴後十日內向本院補提理由書（均須按他造當事人之人數附繕本）。
                                       書記官  蕭  進  忠
中    華    民    國      九十    年       四       月       二十       日
附錄：本案論罪科刑法條全文
刑法第二百七十七條：
傷害人之身體或健康者，處三年以下有期徒刑，拘役或一千元以下罰金。
犯前項之罪，因而致人於死者，處無期徒刑或七年以上有期徒刑，致重傷者，處三年
以上、十年以下有期徒刑。
刑法第三百零二條：
私行拘禁或以其他非法方法，剝奪人之行動自由者，處五年以下有期徒刑、拘役或三
百元以下罰金。
因而致人於死者，處無期徒刑或七年以上有期徒刑，致重傷者，處三年以上十年以下
有期徒刑。
第一項之未遂犯罰之。


司法院資訊處製作；財團法人民間司法改革基金會備份。
